【裁判字號】    89,勞上易,7
【裁判日期】    900426
【裁判案由】    給付薪資等
【裁判全文】
臺灣高等法院高雄分院民事判決  八十九年度勞上易字第七號
      上  訴  人  甲○○
      被上訴人    台灣偉士伯股份有限公司
      法定代理人  乙○○
右當事人間給付薪資等事件，上訴人對於中華民國八十九年三月二日臺灣高雄地方法
院八十八年勞訴字第二四號第一審判決提起上訴，本院判決如左：
        主      文
上訴駁回。
上訴費用由上訴人負擔。
        事實及理由
一、本件上訴人主張：其於民國八十六年八月二十六日起受雇於被上訴人公司擔任資
    訊課長，八十七年十二月二十八日上班時，發現打卡卡片被抽走、桌上電腦、磁
    碟片等工作用具均已被搬走，經上訴人向被上訴人公司請求返還上開工作用具遭
    到拒絕，被上訴人公司終止僱傭契約，致上訴人無法提供勞務，惟被上訴人公司
    並未依勞動基準法（下稱勞基法）之規定終止僱傭契約，是兩造間之僱傭契約仍
    然存在。被上訴人公司以非法之強迫手段妨害上訴人自由，使上訴人無法履行勞
    動契約，剝奪勞工之工作權；又假借合法終止勞動契約，表示願給付上訴人預告
    期間工資及資遣費；嗣後，於雙方調解期間更以「離職」等非法手段向勞保局等
    單位辦理退保，造成上訴人受有很大的損害。被上訴人公司此等行為對於上訴人
    之名譽已經造成相當程度的傷害，使上訴人原有的生涯計劃破壞殆盡，並身受非
    自願性失業之痛苦與精神上的煎熬，其損失是無法估量的。爰依民法第十八條、
    第一百八十四條、第一百九十五條及勞動契約等法律關係，請求被上訴人給付如
    先位聲明：(1)一～六月份平均工資新台幣（以下同）三十六萬一千六百五十六元
    及自八十八年八月五日起按月給付上訴人平均工資六萬零二百七十六元、(2)加班
    費一十六萬六千二百一十八元、(3)年終獎金二萬二千九百四十五元、(4)特休未休
    工資八千八百四十七元、(5)精神賠償三十萬元，爰合計請求被上訴人給付八十五
    萬九千六百六十六元及自八十八年二月六日起至清償日止按週年利率百分之五計
    算之利息；並自八十八年八月五日起，按月給付上訴人平均工資六萬零二百七十
    六元。倘法院認為兩造之勞動契約已合法終止，則請求被上訴人給付如備位聲明
    ：(1)預告工資四萬零一百八十四元、(2)資遣費八萬五千三百九十一元、(3)加班費
    一十六萬六千二百一十八元、(4)特休未休工資八千八百四十七元、(5)精神賠償三
    十萬元、(6)依法應得領勞工失業保險金二十四萬四千三百九十八元，爰合計請求
    被上訴人給付八十四萬五千零三十八元及自八十八年一月一日起至清償日止按週
    年利率百分之五計算之利息；並開立服務及資遣證明（服務期間為自八十六年八
    月二十六日起至八十八年一月二十七日止）等語（原審對於上訴人之請求，僅准
    許其備位聲明中之資遣費五萬九千七百二十元及發給服務證明部分，被上訴人就
    此未聲明不服，該部分應已確定；上訴人就其敗訴部分提起上訴，就先位聲明部
    分，其中工資部分，請求一至十月份之平均工資共六十萬二千七百六十元，其餘
    自八十八年十一月五日起按月給付上訴人平均工資六萬零二百七十六元部分則不
    請求、加班費減縮為十萬九千元；備位聲明部分，其中加班費減縮為十萬九千元
    ，勞工失業保險金擴張為三十二萬五千八百六十四元）。求為判決：一、先位聲
    明：１、被上訴人應給付上訴人一百零四萬三千五百五十二元及自民國八十八年
    二月六日起至清償日止按週年利率百分之五計算之利息。２、訴訟費用由被上訴
    人負擔。３、上訴人願供擔保，請准宣告假執行。二、備位聲明：１、原判決不
    利於上訴人部分廢棄。２、被上訴人應再給付上訴人八十萬九千五百六十六元及
    自民國八十八年一月一日起至清償日止按週年利率百分之五計算之利息。３、訴
    訟費用由被上訴人負擔。４、上訴人願供擔保，請准宣告假執行。
二、被上訴人則以：因上訴人不能勝任資訊課長之工作，該公司已於八十七年十一月
    二十日以口頭方式向上訴人預告兩造間僱傭契約自八十七年十二月二十一日終止
    之意思表示，是兩造間之僱傭契約已於同年月二十日合法終止，被上訴人公司係
    合法終止兩造間之勞動契約，並未有任何侵害上訴人之加害行為，其請求精神慰
    藉金為無理由；又被上訴人已於二十日前預告終止勞動契約，上訴人自不得請求
    預告期間之工資；資遣費部分依上訴人之平均工資計算，應為五萬九千七百二十
    元；否認上訴人有加班，上訴人未曾經主管批准加班過，又彈性調整工時部分，
    亦非加班，皆不得請領加班費；上訴人所餘四日半之特休假，被上訴人已給付該
    部工資；至上訴人請求給付失業保險金部分，其要件亦有未合等語置辯。聲明駁
    回上訴人之上訴。
三、兩造對於(一)上訴人自八十六年八月二十六日起受雇於被上訴人公司擔任資訊課長
    ，八十七年十二月二十八日被上訴人不讓上訴人上班；(二)上訴人月薪四萬五千八
    百九十元；(三)被上訴人公司於八十七年十二月二十八日再向上訴人為終止勞動契
    約之意思表示；(四)上訴人於同日以被上訴人非法解僱為由，向高雄縣政府申請調
    解；(五)上訴人於八十八年三月一日向高雄市總工會申請協調，同年月十六日召開
    第一次協調會；(六)被上訴人公司以不能勝任工作為由解僱上訴人之事實，不爭執
    （見本院卷第一六七頁附件即八十九年六月十三日準備程序所為之整理爭點），
    自堪信實。
四、上訴人主張被上訴人公司於八十七年十二月二十八日非法終止兩造間之勞動契約
    云云，被上訴人公司則以：係以上訴人無法勝任工作為由，於八十七年十一月二
    十日預告於十二月二十一日起終止兩造間之勞動契約，並無不法等語置辯。是本
    件首要釐清之爭執點即在於兩造間之勞動契約是否已合法終止。
（一）按勞工非有對於所擔任工作確不能勝任時，雇主不得預告勞工終止勞動契約，
      勞基法第十一條第五款定有明文。本件被上訴人主張：該公司為進行市場分析
      需要，與中華電信股份有限公司數據通信分公司（以下稱中華電信數據公司）
      於八十六年十二月三十一日簽約，約定由中華電信數據公司透過網路傳送提供
      自八十五年十二月起至八十六年十一月止之臺灣地區（不含金門、馬祖）每月
      份機車新車領牌資料（以下簡稱歷史車輛資料），自八十六年十二月起至八十
      七年十二月三十一日止，按時提供臺灣地區（不含金門、馬祖）前一旬機車新
      車領牌車輛資料，就此上訴人之工作為：上網擷取上述歷史車輛資料及每旬車
      輛資料，彙整後製作：「月份領牌牌登錄明細」、「月份監理所領牌CC別比較
      表」、「月份監理所領牌登錄明細」、「年度全國各廠牌車種領牌登記明細表
      」、「月份各廠牌變化表」、「年度各廠牌佔有率變化表」、「月份全省各廠
      牌CC銷售實績表」、「各縣市輕重型月份比較表」、「年度全國各廠牌CC統計
      表」、「年度縣市機種別明細表」、「月份縣市機種別明細表」、「月份行政
      區統計表年度縣市輕重型比較表」等十三類報表，惟上訴人迄於離職前均無法
      完成上述任何一類報表等語，此有中華電信數據公司八十八年九月十三日數營
      三字第八八Ｃ七七○三七一八號函檢附契約書一份足憑（見原審卷第三二頁至
      四二頁），復為上訴人於八十九年六月十三日準備程序整理爭點時所不爭執，
      應堪信實。
    (1)雖上訴人嗣改稱其已完成六類報表，即：(1)各廠牌監所領牌登記明細(2)月份各
      廠牌佔有率變化表(3)各縣市輕重型本月與上月比較表(4)年度各廠牌ＣＣ統計表
      (5)今年去年各廠牌度各廠牌佔有率變化表(6)各縣市輕重型今年與去年比較表云
      云，惟經證人王文真證稱：該六張報表係由趙修明所製作等語，上訴人即改稱
      ：報表雖由趙修明負責寫程式，但其全權負責並參與，是其二人共同開發完成
      云云（見本院卷(一)第一九○頁），然證人趙修明到庭證稱：作六張報表時，我
      遇到小問題請教上訴人，他給我的答覆意思是不可能完成，所以我就用自己的
      方式寫程式，寫完程式後我有給他看，他看完後說可以，我就繼續完成報表，
      所謂小問題是指我因剛到職對內部作業不了解等語，並否認上訴人對於六張報
      表之完成曾給與指導。查，證人趙修明業已離職與被上訴人間並無僱傭關係，
      與上訴人間僅相處一個月左右，與兩造皆無利害關係，其證詞自堪採信，足認
      上訴人所稱給與指導、共同完成云云，尚與事實有間，委無足取。
    (2)另上訴人主張：該六張報表雖然是由程式設計師趙修明負責寫程式，然該程式
      於正式測試時，操作有諸多瑕疵，使該報表無法順利印出，嗣經上訴人檢視及
      修正，才產生正確資訊報表等語，為被上訴人所否認，且被上訴人因上訴人始
      終無法完成十三類報表，始將該工作交由新到任之資訊課課長余智滇於兩個月
      內完成程式之設計一節，業經證人王文真及余智滇證述屬實（見本院卷(一)第一
      九○、二一八頁），而十三類報表確係證人余智滇獨力完成一節，並經證人蔡
      銘興到庭證實無訛（見本院卷(二)第四八頁），自堪採信，是上訴人前述主張，
      亦無足採。
    (3)上訴人在被上訴人公司面試時，曾聲稱其在「機械設計、程式設計、系統分析
      、企劃」方面，頗富專長，又精通：「硬體：286、386、486、586 Pentium週
      邊設備Barcode reader軟體：(OS) MS-DOS、UNLK、WINDOWS95∕NT、(AP)製造
      業管理資訊系統。網路：NOVELL、INTERNET、INTRANET、HOMEPAGE製作、設計
      HTML。」等電腦專長，有上訴人之新進人員面試記錄表一份可稽（見原審卷第
      九四頁），且其雖主張：其既有能力製作該六張報表，就有能力完成其餘報表
      等語，但始終未曾證明其寫出任何一張報表之程式，又其於原審及本院整理爭
      點時皆自認，於其在職期間並未製出任何一張報表（見原審卷第一四六頁背面
      ），其嗣後雖更易其詞主張有完成六張報表之製作，但不能證明真實，業如前
      述。從而，被上訴人主張十三類報表上訴人於在職期間未製出一張等語，尚堪
      採信。
（二）至上訴人主張：其先完成通訊工程之架設及數據所領牌統計之系統規劃、分析
      、架設與測試，使數據所之歷史資料及旬初級資料才得以順利下載云云，所謂
      通訊工程之架設，上訴人主張係指先做網路、系統分析、系統設計及與中華電
      信連接之通訊及下載資料下來，網路部分簽約前已經做了「ＩＮＴＥＲＮＥＴ
      」、「ＩＮＴＲＡＮＥＴ」、「ＥＸＴＲＡＮＥＴ」等，簽約後做相關的修正
      ；系統分析是就語言、硬體配備、公司整體發展及系統維護是否容易等事項做
      書面分析，分析後在電腦上做系統設計等語（見本院卷(二)六七、六八頁），然
      所謂網路部分之「ＩＮＴＥＲＮＥＴ」係指網際網路，即架設網站，由此網路
      對外傳輸資料而言，「ＩＮＴＲＡＮＥＴ」係指公司內部網路，至於「ＥＸＴ
      ＲＡＮＥＴ」則無此專門或通用之用語，上訴人所指為何不明。至於為製作十
      三類報表與中華電信通訊公司連線取得資料一事，被上訴人主張：並無須施作
      任何工程，只需是中華電信公司之用戶，有帳戶、密碼，就可與該公司連線下
      載資料等語，為上訴人所不爭執，因此上訴人所述通訊工程之架設、系統分析
      、系統設計，尚與十三類報表之製作無涉甚明。又設立數據網站完成資料傳輸
      所需時間，證人趙修明證稱：一開始設定是需要五分鐘時間，之後下載資料即
      完成資料傳輸，系爭資料之下載是上訴人作的，上訴人使用何種檔案傳輸，並
      不清楚，但下載資料中華電信有提供這項服務，依中華電信之指示即可完成並
      不困難等語（見本院卷(一)二一七、二一八頁）、證人即任職被上訴人公司資訊
      課資訊人員蔡銘興證稱：只要有現成可以傳輸資料之程式，將帳號、密碼設定
      好就能把資料抓下來。這個傳輸程式在網路上到處都有，如果我作的話，只要
      十分鐘就好等語（見本院卷(二)五○頁），顯見該部分只是簡單的資料蒐集工作
      而已，尚與設計程序以分析整理龐大的系爭資料，以製成十三類報表間，尚難
      等量齊觀。上訴人所稱其完成之工作對十三類報表之製作所為之貢獻，顯有誇
      大之嫌。
（三）被上訴人為掌握市場之變化，以利企業競爭能力之提升，為此與中華電信數據
      公司簽訂契約以取得前述資料，由被上訴人給付五十五萬七千三百十四元軟體
      設計費及按月給付三萬二千五百五十元資料製作費予中華電信數據公司，有前
      開契約書足憑，於簽約之一年期間，被上訴人公司共應支付九十四萬七千九百
      十四元，可謂花費鉅資，自亟需在上開契約之有效期限內（至八十七年十二月
      三十一日止），將所取得之資訊整理為報表以利市場分析研判，作有效利用，
      故上開十三類保表之製作有其時效性且為重要工作，係顯而易見之事實，上訴
      人自應優先辦理方是。上訴人雖主張八十七年五月被上訴人公司決定委託外人
      承包，另余智滇到職後重新分配工作，該部分已非其工作云云，已為被上訴人
      所否認，且證人王文真到庭證稱：曾企圖外包，沒有成功，縱然有外包，上訴
      人還是要負責處理及七月一日余課長到職，有作工作劃分，新的軟體工作屬於
      余課長負責，但舊的軟體仍由上訴人負責，十三類報表原先是上訴人負責，上
      訴人無法完成之後，我就叫余課長負責等語（見原審卷第一二一頁背面、本院
      卷(一)第一八九頁），核與證人余智滇證述：七月到職，我所分配的職務是處理
      軟體業務，十三類報表是從九月份開始作的，王經理說上訴人作不出來，要我
      去接等語（見本院卷(一)二一八頁），互核相符，尚堪採信。從而，上訴人從任
      職被上訴人公司期間，即自八十六年十二月三十一日起至八十七年九月間止皆
      無法達成任務，反之，證人趙修明於一個月期間寫出六張報表之程式、證人余
      智湞於二個月完成上開十三類報表之程式，兩相比較之下，上訴人本身對該工
      作（職務）顯無法勝任，因而被上訴人公司依法終止兩造之勞動關係，核無不
      合。
（四）至於上訴人聲稱其就職後積極推動全公司電腦化之成果，上訴人主持的資訊課
      之工作性質含括硬體、軟體、網路、系統維護、資訊安全規劃建置、人員教育
      訓練、行政管理等七大工作要項，十三類報表只是其中一小部分工作云云，並
      提出工作成果一件為憑（見原審卷一三六至一四○頁），然為被上訴人所否認
      ，辯稱：硬體採購部分，資訊課只要在購買前詢價、議價及訂貨而已，至於送
      貨安裝皆由廠商負責；軟體部分多數在上訴人任職前，即由被上訴人公司向保
      而福資訊股份有限公司購買，並由其安裝、分析、測試、保養；網路部分，於
      上訴人到職前，即洽由前開資訊公司架設，並由被上訴人公司電工張明雄先生
      佈線；系統維護方面：HP三○○○係購買套裝軟體，其維護亦係委外處理；人
      員教育訓練部分，上訴人並未對被上訴人公司任何一人施行教育訓練等語，並
      提出契約書、報價單、訂購單個一份為證（見原審卷第一六三至一七三頁），
      尚堪採信。另上訴人主張其同時有多項工作必須同時進行，例如：執行已規劃
      完成之電腦化基礎工程及聲管單位的原物料管理系統、在製品管理系統、材料
      結構清單管理系統及採購管理系統等四大系統亦在此同時一併開發，而業務部
      出車電腦化系統及顧客管理系統電腦化亦同時提出規劃案云云，雖提出開會通
      知單、議事協議錄、簽呈個一份為證（見本院卷(二)第三○、三一、三六頁），
      但其中開會通知及議事協議錄係於八十六年十一月十四日及十九日開會討論採
      購管理資訊系統；另簽呈係於八十七年四月十四日就出車電腦化作業事宜，請
      求資訊課支援。除此之外，上訴人就其主張並未舉證以實其說，然就前開資料
      觀之，工作並非密集，亦難認係無法完成十三類報表之正當理由，是其該部分
      主張，亦無足取。
（五）又上訴人主張被上訴人公司未經預告即自行終止兩造間之勞動契約，於程序上
      即有未合，而此未經預告即自行終止勞動契約，依勞動基準法第十一條及民法
      第七十一條之規定，以無效為當，是兩造間之勞動契約仍然存在云云。然雇主
      未依法定期間預告而終止契約者，應給付預告期間之工資，同法第十六條第三
      項定有明文，因此未預告而終止契約者，僅是雇主應給付預告期間之工資而已
      ，並非雇主所為終止勞動契約之意思表示無效甚明。況本件被上訴人公司之王
      文真經理（即上訴人之上司）曾於八十七年十一月二十日請上訴人至其辦公室
      ，並預告兩造僱傭關係將於八十七年十二月二十一日起終止，而王文真經理在
      此之前已與被上訴人公司之行政公安部經理（負責人事）葉聰敬商討將資遣上
      訴人之事宜，並於事後交待葉聰敬處理後續問題，因而事後葉聰敬經理亦確曾
      在被上訴人公司之地下會議室與上訴人商談資遣問題等事實，亦據證人王文真
      及葉聰敬到院結證無訛，上訴人雖否認被上訴人有為終止勞動契約之意思表示
      ，但不否認於八十七年十二月初被上訴人公司要求上訴人辦理交接手續一事屬
      實，衡情，上訴人若非事前已接獲預告終止勞動契約之意思表示，知悉應辦理
      交接之原因，否則於突然被要求辦理交接事宜，必會聲明異議並查明原因，無
      默默接受之理，上訴人空言否認，尚無足採。
（六）又上訴人主張被上訴人公司對於兩造間關於工作能否勝任之爭議，未經提交勞
      資會議決議，即擅斷地片面認定上訴人不能勝任工作而予以解僱，依主管機關
      之函示意旨，顯非適法，而被上訴人公司對於上訴人所為之解僱亦非合法云云
      。經查「協調勞資關係，促進勞資合作，為事業單位舉辦勞資會議之意旨，勞
      資雙方如對勞動基準法第十一條第五款工作能勝任之認定發生爭議時，自得提
      請勞資會議討論，惟如勞資會議無法決議時，得報主管機關認定。」固經內政
      部七十四年九月十四日（74）台內勞字第三四七０四０號函釋在案。然細觀上
      開函示可知，勞工是否有不能勝任工作之情事「得」提請勞資會議討論，乃係
      為「協調勞資關係，促進勞資合作」而設，以免當事人動輒興訟，亦即有關「
      勞工之工作能否勝任之認定」，並非必經勞資會議或主管機關之認定始可。況
      有關「勞工之工作能否勝任之認定」，乃屬事實之認定，牽涉兩造間之私法權
      益（關係），一般行政機關或團體亦無擅自、片面審認之權利。是上訴人主張
      被上訴人公司對於上訴人所為之解僱不合法云云，亦屬無據。
（七）另上訴人主張其係應徵被上訴人資管人員，並以資管人員核薪，並非課長，若
      認上訴人不適任「課長」一職，依勞基法之精神，應先將之調整為非主管之科
      員，俟其不能勝任時使得將之解僱云云，經本院依職權向高雄市政府函查，經
      高雄市政府勞工局函覆，上訴人前開主張尚嫌無據，有該局八十九年十一月三
      十日八九高市勞局二字第二七○六二號函附卷可稽（見本院卷(二)第一○頁），
      且上訴人於起訴時即主張其擔任被上訴人公司資訊課課長，其嗣後翻異其詞，
      顯無足取，並有被上訴人提出與上訴人同時到職員工一覽表、課長人員名冊、
      被上訴人公司八十六年九月份工資表各一份為證（見本院卷(二)第一二四至一二
      六頁），上訴人該部分主張，自無足取。
五、上訴人之先位聲明係以被上訴人未合法終止兩造之勞動契約為前提，請求給付薪
    資等款項，本件被上訴人既已合法終止與上訴人間之勞動契約，則先位聲明之請
    求即無所據，不能准許。
六、被上訴人既已合法終止與上訴人間之勞動契約，就其備位聲明之各項請求，分別
    論述如下：
（一）預告工資四萬零一百八十四元部分：按勞工繼續工作一年以上三年未滿者，雇
      主依第十一條或第十三條但書規定終止勞動契約者，應於二十日前預告之，勞
      基法第十六條第一項第二款定有明文。經查，本件被上訴人公司之王文真經理
      （即原告之上司）曾於八十七年十一月二十日請上訴人至其辦公室，並預告兩
      造僱傭關係將於八十七年十二月二十日終止之事實，已如前述，是上訴人於被
      上訴人公司共任職一年三月多，因而被上訴人公司於八十七年十一月二十日預
      告上訴人將於八十七年十二月二十日終止兩造間之勞動契約，則其預告期間酌
      留三十日，應已符合前述勞動基準法之規定，從而上訴人再請求二十日之預告
      期間工資云云，難謂有據。
（二）資遣費應再給付二萬五千六百七十一元部分：按雇主依前條終止勞動契約者，
      應依左列規定發給勞工資遣費：一、在同一雇主之事業單位繼續工作，每滿一
      年發給相當於一個月平均工資之資遣費。二、依前款計算之剩餘日數或工作未
      滿一年者，以比例計給之。未滿一個月者以一個月計；本法用辭定義如左：四
      、平均工資：謂計算事由發生之當日前六個月內所得工資總額除以該期間之總
      日數所得之金額，勞基法第十七條、第二條第四款分別定有明文。又依內政部
      七十四年十二月二十一日（74）台內勞字第371678號函：一、本法（指勞動基
      準法）第二條第四款平均工資定義，所稱「六個月」係指依曆計算之六個月總
      日數。二、本法第十七條第一款及第五十五條第二項所稱之「一個月平均工資
      」係指依同法第二條第四款規定計算所得之「平均工資」乘三十之數。本件被
      上訴人公司以上訴人無法勝任工作而資遣之，因而上訴人依法請求資遣費，核
      屬有據。至於資遣費之計算，依前開說明，應以兩造間之勞動契約終止日即八
      十七年十二月二十日往前推算之六個月內所得工資總額除以該期間之總日數所
      得之金額為準，亦即以八十七年六月二十一日至同年十二月二十日止，共計一
      百八十三日（八十七年六月份為十日、七月份為三十一日、八月份為三十一日
      、九月份為三十日、十月份為三十一日、十一月份為三十日、十二月份為二十
      日），而其間總計所得工資為二十七萬三千一百六十六元（原告八十七年六月
      份之月薪為四萬五千元，惟十日之薪資為一萬五千元；七月份共三十一日之薪
      資為四萬五千元；八月份共三十一日之薪資為四萬五千八百九十元；九月份共
      三十日之薪資為四萬五千八百九十元；十月份共三十一日之薪資為四萬五千八
      百九十元；十一月份共三十日之薪資為四萬五千八百九十元；十二月份之月薪
      為四萬五千八百九十元，惟二十日之薪資為二萬九千六百零六元，見原審卷第
      十六頁上訴人薪資表），即上訴人之平均工資為每日一千四百九十三元（二十
      七萬三千一百六十六元除以一百八十三日、元以下四捨五入），而上訴人共計
      服務於被上訴人公司之期間為一年三月多（未滿一個月者以一個月計算），依
      法得請求被上訴人公司給付一個月又三分之一個月平均工資即五萬九千七百二
      十元（1493x30+1493x30x1\3 =59720）之資遣費，除此金額外，上訴人請求再
      給付二萬五千六百七十一元，於法不合，不應准許。
（三）加班費一十萬九千零四十六元部分（此加班費又分三項）：
  １、每天固定延長工時四十分即加班費為六萬八千四百二十五元部分：
      按勞工每日正常工作時間不得超過八小時，每週工作總時數以不超過四十八小
      時；前項正常工作時間，經工會或勞工半數以上同意，得將其週內一日之正常
      時數分配於其他工作日。其分配於其他工作日之時數每日不超過二小時，每週
      工作總時數仍以四十八小時為限，勞基法第三十條第一項、第二項分別定有明
      文（被上訴人公司之員工管理規則第五章第五十四條亦有相同規定）。又依本
      法第三十條第二項規定變更勞工正常工作時間者，雇主應即公告周知，勞基法
      施行細則第二十條亦有明文。經查本件被上訴人公司主張該公司曾於八十六年
      二月二十七日公告自八十六年三月一日起即開始實施隔周休二日之彈性休假制
      度，即將雙數周星期六之工作時間平均分配於同月其他工作天，計每日延長四
      十分鐘工作時間（即每日工作時間為上午七時五十分至十二時，下午十三時至
      十七時三十分），上訴人任職後未為反對之表示等事實，業據被上訴人提出公
      告及一九九七年行事曆影本各乙份為證（見原審卷第一一三、一一四頁），是
      此一彈性休假制度，在上訴人任職前已行之有例，亦即被上訴人公司之員工皆
      應已認同該制度，再者上訴人於八十六年八月間進入被上訴人公司後如反對該
      制度，則當時為何未表示異議？顯然上訴人亦已同意此一彈性休假制度，否則
      豈有事隔一年多再請求加班費之理。從而上訴人主張被上訴人公司擅將每天工
      作時間延長，並而請求加班費云云，亦無足採。
  ２、工作需要加班費（每天平均以一小時計）三萬九千零九十一元部分：
      被上訴人主張：員工如需於正常工作時間以外之時間或例假日加班，須填具「
      職員加班報告表」，報經主管批准後，始得加班等語，業據被上訴人提出公司
      員工管理規則、職員加班報告表及填具後職員加班報告表影本各一份為證（見
      原審卷第七三至八二頁及一一一、一一二頁）。經查，被上訴人公司之員工管
      理規則第五章第五十四條規定：「員工加班必須事先經主管批准，否則不予採
      計加班視同正常上班論」、「國定假日及例假日值班以加班一天或補休假由該
      單位主管核決」等語無訛，足認被上訴人上開主張，洵屬有據。雖上訴人聲稱
      在余智滇小姐到職前，僅有上訴人一人，在事多繁雜而人少的情況下，上訴人
      常因為工作所需而加班，每日平均加班一小時計，此有上訴人每日上下班打卡
      記錄可稽，爰請求被上訴人給付加班費云云，然查初不論上訴人加班是否已依
      上開被上訴人公司規定填具「職員加班報告表」，僅就上訴人所言之上下班打
      卡記錄情形觀之，上訴人之下班時間雖有逾下午十七時三十分之情事，但大皆
      均未超過一小時，反之，上訴人卻有逾上班時間（七時五十分）始進入公司之
      情形（如八十六年九月十日、十月二十九日、十一月十三日、十二月九日；八
      十七年二月十二日、十三日、四月十五日等等），此有上訴人八十六年八月至
      八十七年十二月之考勤表（即打卡記錄）在卷可稽（見原審卷第一七九至一八
      四頁），是上訴人亦非每日均確有加班一小時，況打卡記錄僅能證明員工出入
      公司之時間而已，並非停留在公司內即可認定有加班之情事，從而上訴人以下
      班時間稍逾下午十七時三十分，謂伊每日有加班一小時云云，顯不足採。
  ３、假日即八十六年十一月二十二日強迫加班費一千五百三十元部分：
      經查八十六年十一月二十二日為星期六，依被上訴人公司之行事曆應休假，但
      上訴人於該日確有至公司（上午八時十九分到、十二時四十四分離，見上訴人
      八十六年十一月份之考勤表）之事實，固為被上訴人所不爭執，惟如前所述，
      打卡記錄僅能證明員工出入公司之時間而已，無法遽認停留在公司內即屬加班
      之情事，是上訴人以此謂伊當日受強迫而前往公司加班云云，亦屬無據。
（四）精神慰撫金三十萬元部份：本件上訴人確有不能勝任工做之情事，因而被上訴
      人公司依法解雇之，並無不法之處，從而上訴人主張被上訴人公司非法解雇，
      造成伊人格（權）之侵害，依民法第十八條、第一百八十四條、第一百九十五
      條等規定請求精神慰撫金云云，尚嫌無據。
（五）特休未休工資八千八百四十七元部分：按勞工於同一雇主或事業單位，繼續工
      作一年以上三年未滿者，每年應給予七日特別休假；且特別休假因年度終結或
      契約終止未休者，其應修未休之日數，雇主應發給工資，勞基法第三十八及同
      法施行細則第二十四條第三款固定有明文。本件上訴人主張其已在被上訴人公
      司工作滿一年以上，被上訴人公司應給予上訴人七日之特別休假，上訴人僅休
      二天半，尚有四天半應休未休之日數，是被上訴人公司應給付上訴人該應給付
      未休之工資云云。被上訴人對此雖無爭執，然辯稱：兩造之勞動契約於八十七
      年十二月二十日既已終止，惟被上訴人公司已支付上訴人薪資至八十七年十二
      月三十一日止，多付之薪資應得抵銷之等語，並提出申請特休假紀錄一份為證
      為憑（見原審卷第一四二頁），上訴人不否認被上訴人公司支付其薪資至十二
      月三十一日為止，被上訴人公司確實有多付十一日薪資無誤，是被上訴人公司
      主張以之抵銷，於法有據，上訴人即不得再請求四日半之特休工資。是其請求
      特休未休工資，不能准許。
（六）勞工失業保險金三十二萬五千八百六十四元部分：按失業保險金之保險費率、
      實施區域、時間及辦法，由行政院以命令定之，勞工保險條例第七十四條固有
      明文。而行政院亦依前述規定於八十七年十二月二十八日行政院令台八十七勞
      字第六三六六九號「訂定勞工保險失業給付實施辦法」，該辦法第四條規定：
      「被保險人於本辦法施行後因所屬投保單位關廠、歇業、休業、轉讓、解散、
      破產、業務緊縮或生產技術調整致所擔任之工作確不能勝任且非自願離職辦理
      勞工保險退保，得請領失業給付。」本件上訴人雖主張被上訴人公司以上訴人
      工作確不能勝任為由予以解僱，並辦理勞工保險退保，故依前揭規定請求被上
      訴人公司給付失業保險金云云。惟查，依前開說明可知，請領失業給付係以被
      保險人於本辦法施行後因所屬投保單位「關廠、歇業、休業、轉讓、解散、破
      產、業務緊縮或生產技術調整致所擔任之工作確不能勝任」為限，然觀之本件
      兩造勞動關係終止，係因上訴人「本身」無法勝任工作，並非被上訴人公司關
      廠、歇業、休業、轉讓、解散、破產、業務緊縮或生產技術調整致所擔任之工
      作確不能勝任，況本件兩造間之勞動契約係於八十七年十二月二十日即已合法
      終止，而前述「勞工保險失業給付實施辦法」，於八十七年十二月二十八日始
      由行政院以命令發佈施行，是上訴人主張被上訴人公司應給付其勞工失業保險
      金云云，顯非適法，無以准許。
七、綜上所述，上訴人主張之先位、備位聲明中之各項請求皆無理由，應予駁回。原
    審為上訴人敗訴之判決並駁回其假執行之聲請，並無不合。上訴意旨指摘原判決
    不當，求予廢棄改判，為無理由，應於駁回。
八、據上論結，本件上訴為無理由，依民事訴訟法第四百四十九條第一項、第七十八
    條，判決如主文。
中    華    民    國         九十       年      四      月    二十六    日
                                      臺灣高等法院高雄分院民事第二庭
~B1審判長法官  高金枝
~B2法      官  簡色嬌
~B3法      官  陳真真
右為正本係照原本作成。
如對本判決上訴，須於判決送達後二十日內向本院提出上訴狀，未表明上訴理由者，
，應於上訴後二十日內向本院提出理由書（均須按他造當事人之人數附繕本）。上訴
時應提出委任律師或具有律師資格之人之委任狀，並依附註條文規定辦理。
中    華    民    國         九十       年      四      月     三十     日
~B法院書記官  鄭靜芳
附註：
民事訴訟法第四百六十六條之一：
對於第二審判決上訴，上訴人應委任律師為訴訟代理人，但上訴人或其法定代理人具
有律師資格者，不在此限。
上訴人之配偶、三親等內之血親、二親等內之姻親，或上訴人為法人、中央或地方機
關時，其所屬專任人員具有律師資格並經法院認為適當者，亦得為第三審訴訟代理人
。
第一項但書及第二項情形，應於提起上訴或委任時釋明之。
                                                                        Ｈ


司法院資訊處製作；財團法人民間司法改革基金會備份。
